【裁判字號】    97,消債抗,104
【裁判日期】    971006
【裁判案由】    更生事件
【裁判全文】
臺灣板橋地方法院民事裁定           97年度消債抗字第104號
抗  告  人  劉蓁
                        之3
上列抗告人因消費者債務清理條例事件，聲請更生，對中華民國
97年8 月20日本院97年度消債更字第6 號裁定提起抗告，本院裁
定如下：
    主  文
抗告駁回。
抗告程序費用新臺幣壹仟元由抗告人負擔。
    理  由
一、抗告人意旨略以：抗告人於民國95年間與當時最大債權銀行
    即香港上海匯豐銀行協商成立時，依雙方約定抗告人應每月
    償還新臺幣（下同）53,817元。惟抗告人以年所得平均月收
    入僅43,000元，欲每月償還53,817元實屬不可能，抗告人雖
    勉力借貸，仍力有未逮，迫不得已，乃無法繼續履行協商條
    件，抗告人既因協商金額過高，致無力還款，並多方借貸，
    苦撐數期，仍不堪嚴重透支而毀諾，實屬不可歸責於己之事
    由。至抗告人所有不動產，其中一筆已設定足額擔保，並無
    殘值；另筆不產雖有殘值約321 萬元，惟該標的抗告人僅有
    應有部分1/3 ，其餘共有人亦有負債，且患有疾病，現則供
    其等及年邁之母親居住，現實上無可能變賣，亦不願就其殘
    值再為貸款而陷入當初以債養債之黑洞。而有關投資股票部
    分，其價值僅約2 萬餘元，現由債權人聲請執行中；汽車車
    齡已逾5 年，為抗告人工作必需之物，是抗告人名下雖有財
    產，但非原審所認定經濟寬裕，爰依債費者債務清理條例（
    下稱債清條例）第151 條第5 項但書之規定，聲請裁定准予
    更生，乃原審法院不察，竟駁回抗告人之聲請，爰依法提起
    本件抗告等語。併為聲明：(一)原裁定廢棄。(二)依債清條例第
    151 條第5 項但書規定准予開始更生程序。
二、按債務人對於金融機構因消費借貸、自用住宅借款、信用卡
    或現金卡契約而負債務，在聲請更生或清算前，應提出債權
    人清冊，以書面向最大債權金融機構請求協商債務清償方案
    並表明共同協商之意旨，消費者債務清理條例第151 條第1
    項定有明文。次按債務人與金融機構協商成立者，不得聲請
    更生或清算，但因不可歸責於己之事由，致履行顯有重大困
    難者，不在此限；本條例施行前，債務人依金融主管機關協
    調成立之中華民國銀行公會會員辦理消費金融案件無擔保債
    務協商機制與金融機構成立之協商，準用前項之規定，消費
    者債務清理條例第151 條第5 項、第6 項分別定有明文。又
    聲請更生或清算不合程式或不備其他要件者，法院應以裁定
    駁回之，但其情形可以補正者，法院應定期間先命補正，復
    為同條例第8 條所明定。經查：
  (一)本件抗告人主張其毀諾之原因，係其於95年7 月與香港上海
    匯豐銀行協商成立時，其每月應償還金額為53,817元，遠逾
    期當時每月薪資等語，然查此事由係抗告人於95年7 月6日
    協商成立當時已知悉之事實，抗告人當時盱衡其經濟狀況，
    既仍簽署協商協議書，同意香港上海匯豐銀行之無擔保債務
    還款計畫，無論其資金係來自親友借貸、薪資或其他投資獲
    利，抗告人既同意與香港上海匯豐銀行協商成立，自有其籌
    措資金之來源，且觀諸抗告人所提出95年度綜合所得清單，
    其於95年7 月6 日協商成立當年平均時月收入約每月3 萬8,
    674 元，協商成立後履行至96年12月止（詳原審卷第146 頁
    香港上海匯豐銀行陳報狀），共履行16期，始毀諾，而由其
    陳報內容其毀諾時之平均月薪資收入為43,000元（詳原審卷
    第27頁陳報狀）並無減少，自難認抗告人已舉證證明其於協
    商成立後有何經濟狀況重大變更，或有何不可歸責於抗告人
    之事由，致履行協商顯有重大困難。
  (二)加以，抗告人自承確尚有坐落於三重市之房地2 筆、92年汽
    車1 部及投資2 筆等財產，其中坐落台北縣三重市○○路之
    房地，扣除抵押借款金額後殘值尚有321 萬元，以抗告人應
    有部分1/3 計，亦有約107 萬元等情，是原審以抗告人除薪
    資收入外，尚有其餘可資融通、處分之財產，並非無據。抗
    告人經原審法院裁定就前開「協商成立後，因不可歸責於己
    之事由致履行顯有重大困難」之具體事實證明為補正時，就
    其所資產有處分或融通困難，並未遵期就此部分提出任何說
    明或證據，已有可議。嗣雖於抗告時再主張：其餘共有人亦
    有負債、生病，或現居者為母親，無法處分力行路不動產；
    亦不願再就其殘值貸款，而陷入以債養債之黑洞等語，並提
    出劉圻芳（共有人之一）無擔保債務明細表及其母徐金殘
    障手冊各1 份為佐。然前開書證尚不足為前開不動產無法處
    分或融通之佐，仍難謂抗告人97年1 月10日係肇於不可歸責
    於己之事由，致無法繼續履行協商內容。準此，尚難認抗告
    人已舉證證明其有不可歸責於己之事實，致履行協商顯有重
    大困難。
三、綜上，抗告人之抗告理由，均非可採。原審法院認抗告人雖
    有毀諾之事實，惟抗告人既未舉證證明其於協商成立後，究
    有何不可歸責於己之事由，致履行顯有重大困難，其聲請更
    生自屬無據。本件抗告人聲請更生，經原審法院命其補正有
    何不可歸責於已之事由致履行協商顯有重大困難，未據抗告
    人補正，自應駁回債務人更生之聲請。從而原審裁定駁回債
    務人更生之聲請，並無違誤。抗告意旨指摘原裁定不當，求
    予廢棄另為裁定，為無理由，應予駁回。
四、據上論結，本件抗告為無理由，依消費者債務清理條例第15
    條，民事訴訟法第495 條之1 第1 項、第449 條第1 項、第
    95條、第78條，裁定如主文。
中    華    民    國    97    年    10    月    6     日
                  民事第一庭    審判長法  官  李世貴
                                      法  官  黃若美
                                      法  官  黃信滿
以上正本證明與原本相符
本裁定不得抗告
中    華    民    國    97    年    10    月    6   日
                                      書記官  林月蓉


司法院資訊處製作；財團法人民間司法改革基金會備份。
